臺灣高雄地方法院刑事判決　　　　　110年度審金訴字第173號
公　訴　人　臺灣高雄地方檢察署檢察官
被　　　告　王晨修




被　　　告　張子澔



上列被告因詐欺等案件，經檢察官提起公訴（109年度偵字第174
46號、109年度偵字第18965號），被告於本院準備程序中為有罪
之陳述，經合議庭裁定由受命法官依簡式審判程序審理，判決如
下：
    主  文
王晨修犯如附表一所示之罪，各處如附表一「主文（含沒收、追
徵）」欄所示之刑（含沒收、追徵）。應執行有期徒刑壹年參月
。
張子澔犯如附表一所示之罪，均累犯，各處如附表一「主文（含
沒收、追徵」欄所示之刑（含沒收、追徵）。應執行有期徒刑壹
年肆月。
    事  實
一、張子澔、王晨修及同案被告黃昱銘（俟到案後審結）加入綽
    號「奔馳」等人所屬之詐欺集團，約定由黃昱銘擔任提款車
    手，負責提領贓款；王晨修擔任司機，負責載送車手提領款
    項；張子澔則擔任車手頭，負責與上游成員拿取提款卡交由
    車手提領，領得贓款後再交付予集團成員，張子澔、王晨修
    並可各自取得提領款項百分之2之報酬，黃昱銘則可取得提
    領款項百分之3之報酬。渠等與該集團內其他成員共同意圖
    為自己不法之所有，基於三人以上詐欺取財、洗錢之犯意聯
    絡，先由詐欺集團內某成員以附表二所示之詐騙方式，先後
    向張薰木、何一民施以詐術，致其等陷於錯誤，而依指示匯
    款至如附表二所示之指定帳戶內，張子澔復從集團成員處取
    得附表二所示帳戶之提款卡交予黃昱銘，黃昱銘再搭乘王晨
    修駕駛之車牌號碼000-0000號自用小客車，前往附表二所示
    之地點，並於附表二所示之時間提領贓款後交予張子澔，最
    終由張子澔將贓款交予詐騙集團成員。嗣何一民發覺遭到詐
    騙而報警處理，經警調閱相關監視器畫面，循線查獲。
二、案經張薰木告訴及高雄市政府警察局鳳山分局、林園分局報
    告臺灣高雄地方檢察署檢察官偵查起訴。
    理  由
一、本件被告王晨修、張子澔所犯均係死刑、無期徒刑、最輕本
    刑為3年以上有期徒刑以外之罪，其等於準備程序中，就被
    訴事實均為有罪之陳述，經本院告知簡式審判程序之旨，並
    聽取檢察官及被告之意見後，合議庭裁定由受命法官獨任進
    行簡式審判程序。是本件證據調查依刑事訴訟法第273條之2
    規定，不受同法第159條第1項、第161條之2、第161條之3、
    第163條之1及第164條至170條規定之限制，合先敘明。
二、上開犯罪事實，業據被告王晨修於警詢（警一卷第17至20頁
    ）及本院審理時（審金訴卷第100、111、128、132頁）；被
    告張子澔於警詢（警一卷第21至27頁）、偵訊（偵一卷第16
    1至167頁）及本院審理時（審金訴卷第111、128、132頁）
    均坦承不諱，核與證人即同案被告黃昱銘於警詢（警一卷第
    4至6頁）、證人劉政圻於警詢（警一卷第42至43頁）、證人
    即被害人何一民於警詢時（警一卷第31至32頁），證人即告
    訴人張薰木於偵訊（偵一卷第237至238頁）證述之情節，參
    核相符；並有超商及ATM監視錄影畫面、人頭帳戶國泰銀行
    帳號000-000000000000號、000-000000000000號帳戶之交易
    明細表、何一民提供之LINE對話紀錄、內政部警政署反詐
    騙諮詢專線紀錄表、鳳山分局車手提領監視器畫面照片、證
    人劉政圻提供之中古汽車買賣合約書（警一卷3、5、33至35
    、37至38、49、53至67、71頁），林園分局刑案現場照片張
    薰木之玉山銀行帳戶交易明細、熱點提領紀錄（警二卷第67
    至73、79、81頁），國泰世華銀行、高雄市政府警察局鳳山
    分局職務報告各1份（偵二卷第105至119、121至125、139頁
    ）在卷可佐。是就此事實，堪以認定。從而，被告2人上開
    任意性之自白，與卷內之積極證據參核相符，堪以採認。是
    本件事證明確，被告2人犯行，堪以認定，均應依法論科。
三、論罪科刑：
  ㈠按共同正犯之成立，祇須具有犯意之聯絡及行為之分擔，既
    不問犯罪動機起於何人，亦不必每一階段犯行，均須參與，
    若共同實施犯罪行為之人，在共同意思範圍內，各自分擔犯
    罪行為之一部，相互利用他人之行為，以達其犯罪之目的，
    其成立不以全體均參與實施犯罪構成要件之行為為要件；參
    與犯罪構成要件之行為者，固為共同正犯；以自己共同犯罪
    之意思，參與犯罪構成要件以外之行為，或以自己共同犯罪
    之意思，事前同謀，而由其中一部分人實行犯罪之行為者，
    亦均應認為共同正犯，使之對於全部行為所發生之結果，負
    其責任。另共同正犯之意思聯絡，原不以數人間直接發生者
    為限，若有間接之聯絡者，亦包括在內，如甲分別邀約乙、
    丙犯罪，雖乙、丙間彼此並無直接之聯絡，亦無礙於其為共
    同正犯之成立（最高法院34年上字第862號、73年台上字第
    1886號、77年台上字第2135號判例要旨、92年度台上字第28
    24號判決意旨參照）。參以目前詐欺集團之犯罪型態，自架
    設跨國遠端遙控電話語音託撥及網路約定轉帳之國際詐騙電
    話機房平台，至刊登廣告、收購人頭帳戶、撥打電話實施詐
    騙、指定被害人匯款帳戶、自人頭帳戶提領款項、取贓分贓
    等階段，乃係需由多人縝密分工方能完成之集團性犯罪。是
    本案被告王晨修、張子澔分別擔任詐欺集團之車手司機及車
    手頭，顯係明知其係在替藏身幕後之詐欺集團成員，出面開
    車協助取款及轉交之工作，是被告2人所分擔之工作，雖非
    詐欺取財行為之全程，與其他成員間，亦未必有直接之犯意
    聯絡，然被告所參與其間之部分行為，仍為詐欺集團取得告
    訴人財物之全部犯罪計畫之部分行為，而共同達成不法所有
    之犯罪目的，未逾越合同意思之範圍。據此，被告就上揭詐
    欺集團詐騙告訴人財物之犯行，仍屬有犯意聯絡及行為分擔
    ，自屬共同正犯，應同負全責。
  ㈡次按洗錢防制法業於105年12月28日修正公布，於106年6月
    28日生效施行。依修正後即現行洗錢防制法第2條第2款、第
    3條第2款規定，掩飾或隱匿刑法第339條犯罪所得之本質、
    來源、去向、所在、所有權、處分權或其他權益者，即構成
    洗錢行為。是依修正後洗錢防制法，掩飾刑法第339條第1項
    詐欺取財犯罪所得去向之行為，亦可構成洗錢罪。本案被告
    2人與同案被告黃昱銘持人頭帳戶提款卡、密碼，於附表二
    所示之時間、地點提領詐騙款項，並交付予綽號「奔馳」等
    人所屬之詐欺集團之上游，實已該當於掩飾、隱匿特定犯罪
    所得去向之行為要件。
  ㈢核被告2人所為，均係犯刑法第339條之4第1項第2款之三人
    以上共同犯詐欺取財罪、洗錢防制法第14條第1項之洗錢罪
    。被告2人與同案被告黃昱銘及其他真實姓名年籍不詳之詐
    騙集團成員人間就上開犯行，有犯意聯絡及行為分擔，應論
    以共同正犯。又被告如附表二編號2所為，前後提領3次之行
    為，係於密切接近之時、地實施，侵害同一法益，各行為獨
    立性極為薄弱，依一般社會觀念，在時間差距上，難以強行
    分開，在刑法評價上，以視為數個舉動之接續施行，合為包
    括之一行為予以評價，較為合理，應屬接續犯而論以一罪。
    被告2人均以一行為同時觸犯三人以上共同犯詐欺取財罪、
    洗錢罪，為想像競合犯，應依刑法第55條前段規定，均從一
    重論以三人以上共同犯詐欺取財罪處斷。又被告2人所犯上
    揭2罪間，犯意各別、時地有異、手段有別，應論以數罪併
    罰之。
  ㈣被告張子澔前因販賣毒品案件，經臺灣嘉義地方法院以101
    年度訴字第282號判決，判處有期徒刑3年8月（共4罪），上
    訴後，經臺灣高等法院臺南分院以101年度上訴字第2284號
    判決駁回上訴，並定應執行有期徒刑4年確定，與他案接續
    執行，於105年5月4日假釋出監並付保護管束，至107年6月5
    日保護管束期滿，假釋未經撤銷視為執行完畢等情，有臺灣
    高等法院被告張子澔前案紀錄表各1份在卷可查，其於受徒
    刑之執行完畢後，5年以內故意再犯本件有期徒刑以上之罪
    ，為累犯。而司法院釋字第775號解釋意旨雖有
    指構成累犯者，不分情節，一律加重最低本刑，於不符合刑
    法第59條所定要件之情形下，致生行為人所受之刑罰超過其
    所應負擔罪責之個案，不符罪刑相當原則、比例原則，於此
    範圍內，在刑法第47條第1項修正前，為避免發生上述罪刑
    不相當的情形，法院就該個案應裁量是否加重最低本刑；亦
    即僅於個案經裁量後認應處最低法定刑，又無法適用刑法第
    59條規定減輕之情形，法院始應依此解釋意旨裁量不予加重
    最低本刑（臺灣高等法院高雄分院108年度上訴字第1042號
    、最高法院109年度台上字第619號判決意旨參照）。本件被
    告張子澔有詐欺、毒品等之前案紀錄之素行，有臺灣高等法
    院被告前案紀錄表在卷可參（前科卷內），就犯罪有較深之
    惡性及對刑罰反應力薄弱之情形，本件被告張子澔經後述之
    量刑審酌後，並未足認有前揭應處最低法定刑，又無法適用
    刑法第59條規定減輕之情形，依上說明，並無過苛或違反比
    例原則之處，即無從裁量不予加重最低本刑，爰就附表二編
    號1、2之罪，均依刑法第47條第1項規定，加重其刑。
   ㈤爰以行為人之責任為基礎，審酌被告2人均正值青壯，不思
    循正常途徑賺取生活所需，竟圖謀非法所得，與同案被告黃
    昱銘加入「奔馳」所屬之詐欺集團，共同為如附表之詐欺取
    財及洗錢犯行，負責擔任取款之車手司機、車手頭，嚴重影
    響金融秩序，破壞社會互信基礎，助長詐騙犯罪歪風，並增
    加查緝犯罪及告訴人尋求救濟之困難，所為實屬不該，且迄
    未與被害人和解或賠償損失。兼念及被告2人犯後始終坦承
    犯行，態度尚可，並參以被告王晨修在該詐欺集團內擔任車
    手司機，張子澔擔任車手頭，參與犯罪程度較低，各可得領
    款百分之2之報酬，罪責較該詐騙集團之主嫌或其他共犯為
    輕。末衡量被告王晨修自陳學歷為高中肄業，入監之前從事
    粗工，日收入約新臺幣（下同）1千500元，未婚，無小孩；
    被告張子澔自陳學歷為高中畢業，入監之前從事白牌司機，
    月收入約2至3萬元，已婚，有2個小孩等智識、家庭及經濟
    狀況（本院卷第132頁）等個人責任基礎，暨其犯罪之動機
    、目的、手段等一切情狀，分別量處如附表一主文（含沒收
    、追徵）欄所示之刑。
  ㈥定執行刑
    按刑法第51條數罪併罰定執行刑之立法方式，採限制加重原
    則，亦即非以累加方式定應執行刑，被告每次犯罪手法類似
    ，如以實質累加方式定應執行刑，則處罰之刑度顯將超過其
    行為之不法內涵，違反罪責原則，及考量因生命有限，刑罰
    對被告造成之痛苦程度，係隨刑度增加而生加乘效果，非以
    等比方式增加，是以隨罪數增加遞減刑罰方式，當足以評價
    被告行為不法性之法理（即多數犯罪責任遞減原則）。再按
    數罪併罰之定應執行之刑，係出於刑罰經濟與責罰相當之考
    量，並非予以犯罪行為人或受刑人不當之利益，為一種特別
    的量刑過程，相較於刑法第57條所定科刑時應審酌之事項係
    對一般犯罪行為之裁量，同法第51條之定應執行刑，乃係對
    犯罪行為人本身及所犯各罪之總檢視，除應考量行為人所犯
    數罪反應出之人格特性，並應權衡審酌行為人之責任與整體
    刑法目的暨相關刑事政策，在量刑權之法律拘束性原則下，
    依刑法第51條第5款之規定，採限制加重原則，以宣告各刑
    中之最長期為下限，各刑合併之刑期為上限，但最長不得逾
    30年，資為量刑自由裁量權之外部界限，並應受法秩序理念
    規範之比例原則、平等原則、責罰相當原則、重複評價禁止
    原則等自由裁量權之內部抽象價值要求界限之支配，以使輕
    重得宜，罰當其責，俾符合法律授與裁量權之目的，以區別
    數罪併罰與單純數罪之不同，兼顧刑罰衡平原則。本案被告
    王晨修、張子澔如附表所示之犯行，均係共同犯三人以上詐
    欺取財罪，犯罪手法類似、相同，均係提領款項、轉交上游
    ，被害對象有張薰木、何一民等2人，犯罪期間尚短（109年
    3月6日至12日），復兼衡被告如附表二所示之罪質、被害數
    額高低、欲達到犯罪預防目的所需之制裁程度等情節，暨被
    告所犯數罪反應出之人格特性，及整體刑法目的暨相關刑事
    政策，爰均依法定執行刑如主文所示。
四、沒收部分說明
  ㈠按犯罪所得，屬於犯罪行為人者，沒收之。前二項之沒收，
    於全部或一部不能沒收或不宜執行沒收時，追徵其價額，刑
    法第38條之1第1項前段、第3項定有明文。又宣告多數沒收
    者，併執行之。刑法第40條之2第1項亦有明定。
  ㈡經查：被告張子澔於警詢、偵訊時供承：車手頭、交通手（
    司機）、車手各可取得提領款項百分之2、百分之2、百分之
    3之報酬（警一卷第25頁；偵一卷第163頁），依此計算，被
    告2人如附表二編號1各獲得報酬為600元、600元，編號2各
    獲得報酬為980元、980元，此均為其等之犯罪不法所得，尚
    未扣案，爰依上開規定，於各次犯罪項下諭知沒收，於全部
    或一部不能沒收或不宜執行沒收時，追徵其價額。且宣告多
    數沒收，併執行之，附此敘明。
  ㈢至被告王晨修雖於警詢、偵訊供承：薪水一天5千元（警一
    卷第19頁；偵一卷第196頁）。然其同時供稱：當天也有載
    姚佰泓領錢15萬元，我除了載黃昱銘外，還有載其他人，我
    忘記了（偵一卷第196、197頁），是被告王晨修於附表二之
    日期當司機，尚有載送其他車手提領款項，是其所稱當天獲
    得報酬5千元，其意並非專指於附表二編號1、2所得之報酬
    均為5千元，是就其此部分之供述，尚無可採，併此敘明。
據上論斷，應依刑事訴訟法第273條之1第1項、第284條之1、第
299條第1項前段，洗錢防制法第14條第1項，刑法第11條前段、
第28條、第339條之4第1項第2款、第55條前段、第38條之1第1項
前段、第3項，刑法施行法第1條之1第1項，判決如主文。
本案經檢察官林恒翠提起公訴，檢察官呂乾坤到庭執行職務。
中    華    民    國   110    年   10     月    18    日
                  刑事第五庭    法  官  李昆南
以上正本證明與原本無異。
如不服本判決應於收受送達後20日內向本院提出上訴書狀，並應
敘述具體理由；如未敘述上訴理由者，應於上訴期間屆滿後20日
內向本院補提理由書（均須按他造當事人之人數附繕本）「切勿
逕送上級法院」。
因疫情而遲誤不變期間，得向法院聲請回復原狀。
中    華    民    國   110    年   10     月    18    日
                                書記官  鄭仕暘
附錄本判決論罪科刑法條：
洗錢防制法第14條
有第二條各款所列洗錢行為者，處7 年以下有期徒刑，併科新臺
幣5 百萬元以下罰金。
前項之未遂犯罰之。
前二項情形，不得科以超過其特定犯罪所定最重本刑之刑。
中華民國刑法第339 條之4
犯第339 條詐欺罪而有下列情形之一者，處1 年以上7 年以下有
期徒刑，得併科1 百萬元以下罰金：
一、冒用政府機關或公務員名義犯之。
二、三人以上共同犯之。
三、以廣播電視、電子通訊、網際網路或其他媒體等傳播工具，
    對公眾散布而犯之。
前項之未遂犯罰之。
附表一
┌──┬──────┬──────────────────────────┐
│編號│犯罪事實    │主  文（宣告刑，含沒收、追徵）                      │
├──┼──────┼─────────────┬────────────┤
│1   │附表二編號1 │王晨修犯三人以上共同詐欺取│未扣案之犯罪所得新臺幣陸│
│    │所示之犯行  │財罪，處有期徒刑壹年。    │佰元沒收，於全部或一部不│
│    │            │                          │能沒收或不宜執行沒收時，│
│    │            │                          │追徵價額。              │
│    │            ├─────────────┼────────────┤
│    │            │張子澔犯三人以上共同詐欺取│未扣案之犯罪所得新臺幣陸│
│    │            │財罪，累犯，處有期徒刑壹年│佰元沒收，於全部或一部不│
│    │            │壹月。                    │能沒收或不宜執行沒收時，│
│    │            │                          │追徵價額。              │
├──┼──────┼─────────────┼────────────┤
│2   │附表二編號2 │王晨修犯三人以上共同詐欺取│未扣案之犯罪所得新臺幣玖│
│    │所示之犯行  │財罪，處有期徒刑壹年壹月。│佰捌拾元沒收，於全部或一│
│    │            │                          │部不能沒收或不宜執行沒收│
│    │            │                          │時，追徵價額。          │
│    │            ├─────────────┼────────────┤
│    │            │張子澔犯三人以上共同詐欺取│未扣案之犯罪所得新臺幣玖│
│    │            │財罪，累犯，處有期徒刑壹年│佰捌拾元沒收，於全部或一│
│    │            │貳月。                    │部不能沒收或不宜執行沒收│
│    │            │                          │時，追徵價額。          │
└──┴──────┴─────────────┴────────────┘
附表二
┌──┬───┬───┬─────────┬──────┬─────────┐
│編號│詐騙時│告訴人│詐騙方式          │詐騙帳戶    │領款之時間、地點與│
│    │間    │/被害 │                  │            │金額（新臺幣）    │
│    │      │人    │                  │            │                  │
│    │      │      │                  │            │                  │
├──┼───┼───┼─────────┼──────┼─────────┤
│ 1  │109年3│張薰木│詐欺集團成員撥打電│國泰世華銀行│黃昱銘持左列帳戶提│
│    │月11日│(提告)│話，假冒為張薰木之│帳戶（帳號  │款卡於109年3月12日│
│    │21時許│      │姪子名義向張薰木謊│:000-00000  │中午12時27分許，在│
│    │      │      │稱：急需用錢需要借│0000000號） │高雄市大寮區鳳林三│
│    │      │      │款等語，致張薰木陷│            │路449、451號全聯福│
│    │      │      │於錯誤，而於109年3│            │利中心大寮店ATM提 │
│    │      │      │月12日中午12時許匯│            │款機，提領3萬元。 │
│    │      │      │款新臺幣（下同）3 │            │                  │
│    │      │      │萬元至右列帳戶。  │            │                  │
├──┼───┼───┼─────────┼──────┼─────────┤
│ 2  │109年3│何一民│詐欺集團成員撥打電│國泰世華銀行│黃昱銘持左列帳戶提│
│    │月6日 │(未提 │話、LINE，假冒為何│帳戶（帳號  │款卡於109年3月6日 │
│    │上午10│告)   │一民之外甥女名義向│:000-000000 │13時45分、46分、47│
│    │時許  │      │何一民謊稱：急需用│441863號）  │分許，在高雄市鳳山│
│    │      │      │錢需要借款等語，致│            │區中山東路234巷53 │
│    │      │      │何一民陷於錯誤，而│            │號全家超商鳳山鳳翔│
│    │      │      │於109年3月6日中午 │            │店ATM提款機，各提 │
│    │      │      │13時7分許匯款5萬元│            │領2萬、2萬、9千元 │
│    │      │      │至右列帳戶。      │            │，共計4萬9千元。  │
└──┴───┴───┴─────────┴──────┴─────────┘